【裁判字號】    97,易,2588
【裁判日期】    970826
【裁判案由】    詐欺
【裁判全文】
臺灣臺中地方法院刑事判決              97年度易字第2588號
公  訴  人  臺灣臺中地方法院檢察署檢察官
被      告  甲○○
上列被告因詐欺案件，經檢察官提起公訴（97年度偵字第2836、
4499、6200號），本院判決如下：
    主    文
甲○○幫助意圖為自己不法之所有，以詐術使人將本人之物交付
，處有期徒刑肆月，如易科罰金，以新臺幣壹仟元折算壹日。
    犯罪事實
一、甲○○能預見將自己帳戶存摺、金融卡連同密碼交付予不詳
    身分之成年人使用，足供他人作為詐騙財物匯款之工具，竟
    仍基於幫助他人詐欺取財之不確定故意，於民國九十六年十
    二月五日之前某日，在不詳地點，將其所申辦之兆豐國際商
    業銀行東臺中分行（下稱兆豐銀行東臺中分行帳戶）帳號0
    0000000000號帳戶之存摺、金融卡連同密碼交付
    予某真實姓名、年籍不詳之成年人，容任他人作為詐欺取財
    之工具。前開年籍不詳之成年人所屬之詐欺集團成員，於取
    得甲○○之上述存摺、金融卡及密碼後，即基於意圖為自己
    不法所有之犯意聯絡，利用上開帳戶陸續為下列詐騙行為：
    (一)於九十六年十二月五日十七時二十分許，佯裝為東森購物
    客服人員，撥打電話予乙○○謊稱其東森購物之匯款操作有
    誤，須即刻前往提款機解除設定，否則將受有損失，而乙○○接獲上開詐欺集團成員電話後不疑有他而陷於錯誤，進而
    於同日十八時五分許，依該詐欺集團指示至提款機操作，而
    將新臺幣（下同）二萬九千九百八十九元轉匯至甲○○所申
    設上開帳戶內，再由該詐騙集團成員提領款項花用。(二)於九
    十六年十二月五日十七時四十分許，佯裝為東森購物客服人
    員，撥打電話予丙○○謊稱其東森購物之匯款操作有誤，須
    即刻前往提款機解除設定，否則將受有損失，誘使丙○○前
    往提款機操作，而丙○○接獲上開詐欺集團成員電話後不疑
    有他而陷於錯誤，於同日十八時二十八分許依該詐欺集團指
    示至提款機操作，而將五千五百十二元轉匯至甲○○所申設
    上開帳戶內，再由該詐騙集團成員提領款項花用。嗣乙○○
    、丙○○發現受騙報案後，為警循線查悉上情。
二、案經臺中縣警察局豐原分局及臺中市警察局第二分局分別報
    告臺灣臺中地方法院檢察署檢察官偵查起訴。
    理    由
一、按現行刑事訴訟法為保障被告之反對詰問權，排除具有虛偽
    危險性之傳聞證據，以求實體真實之發見，於該法第一百五
    十九條第一項明定被告以外之人於審判外之言詞或書面陳述
    ，除法律有規定者外，不得作為證據。又被告以外之人於審
    判外之陳述，雖不符前四條之規定（即刑事訴訟法第一百五
    十九條之一至同條之四），而經當事人於審判程序同意作為
    證據，法院審酌該言詞陳述或書面陳述作成時之情況，認為
    適當者，亦得為證據；當事人、代理人或辯護人於法院調查
    證據時，知有第一百五十九條第一項不得為證據之情形，而
    未於言詞辯論終結前聲明異議者，視為有前項之同意，刑事
    訴訟法第一百五十九條之五定有明文。本件檢察官、被告甲○○並未就卷內證據資料之證據能力有所爭執，且迄於言詞
    辯論終結前，均未主張有刑事訴訟法第一百五十九條第一項
    不得為證據之情形，是應認已同意卷內證據均得作為證據，
    且經本院審酌後，認無不適當之情形，應認本案調查之卷內
    證據均有證據能力，合先敘明。
二、訊據被告甲○○固坦承有申請開設上開兆豐銀行東臺中分行
    帳戶，然矢口否認有何幫助詐欺取財犯行，於本院審理時辯
    稱：上開兆豐銀行東臺中分行帳戶之存摺、金融卡，本係置
    放於豐原住處房間化妝臺盒子裡，因伊要轉帳與伊母親時，
    方發現遺失，何時遺失伊不清楚，伊有向銀行掛失，伊並未
    提供帳戶之存摺等物品予詐騙集團成員云云。惟查：
（一）上揭兆豐銀行東臺中分行帳戶確係被告所開立乙節，有兆
      豐銀行東臺中分行九十七年二月二十九日（九七）兆銀東
      宗字第０一五號函覆之被告前開帳戶開戶基本資料、客戶
      存款資料明細表及存摺掛失暨遺失補發新存摺申請書各一
      份在卷可佐，又被告所開立之上開帳戶，被詐騙集團成員
      利用作為向被害人乙○○及丙○○詐欺取財之入帳帳戶及
      被害人乙○○及丙○○遭詐騙後確有分別於九十六年十二
      月五日十八時五分許及同日十八時二十八分許匯款二萬九
      千九百八十九元及五千五百十二元至甲○○上開存款帳戶
      等情，亦據被害人乙○○及丙○○證述綦詳，並有被害人
      乙○○提出之報案三聯單、中華郵政公司自動櫃員機儲戶
      交易明細表各一紙、被害人丙○○提出之報案三聯單、中
      華郵政公司自動櫃員機儲戶交易明細表各一紙及被告上開
      兆豐銀行東臺中分行帳戶之客戶存款資料明細表一份等資
      料在卷可參。
（二）至被告雖以上揭情詞置辯，於偵查中亦辯稱：遺失帳戶當
      時帳戶內僅剩一元云云。然查：(1)依被告所述，其住處僅
      有系爭帳戶之存摺、金融卡等物遺失，並無其他物品遺失
      ，則若系爭帳戶資料係在被告住處遺失，該帳戶豈會成為
      詐欺集團犯罪使用之工具？而若系爭帳戶為失竊，為何被
      告家中並無任何高價物品連同失竊，卻只有一帳戶存款金
      額僅剩一元之存摺、金融卡失竊？況被告住處物品失竊，
      對於居住安全影響至鉅，被告又豈會均未向警察機關報案
      ？凡此種種，均與常理不符，被告所辯已屬可疑。(2)又衡
      諸一般社會常情，欲使用金融卡領取款項者，須於金融機
      構所設置之自動櫃員機上依指令操作，並輸入正確之密碼
      ，方可順利領得款項，若非帳戶所有人同意、授權而告知
      金融卡密碼等情況，單純持有金融卡或不法持有之人，欲
      隨機輸入號碼與正確之密碼相符而領取款項之機率微乎其
      微，且被告並非以身分證統一編號或生日設立金融卡密碼
      ，則為何詐騙集團成員能輕易破解密碼取得詐騙所得，亦
      非無疑。(3)而被告雖辯稱已於九十六年十二月三日辦理存
      摺、金融卡掛失云云，然查被告僅於九十六年十一月二十
      九日辦理存摺掛失，始終未辦理金融卡掛失，該帳戶於九
      十六年十二月三日被告領得新存摺後即可正常使用，致仍
      為詐騙集團利用作為被害人匯款之帳戶等情，亦有本院公
      務電話紀錄一紙及中國國際商業銀行存款止付扣押登錄單
      影本二紙在卷可稽，則被告既已知金融帳戶遺失有為不法
      集團取得作為犯罪之用可能而特地前往銀行辦理掛失，又
      為何會漏未一同辦理金融卡掛失並變更密碼？足見被告上
      開掛失存摺之舉，顯係被告在將帳戶資料交付與詐欺集團
      成員使用後，為圖將來脫免刑責，而刻意所為之故佈疑陣
      之舉。(4)再者，詐欺集團以他人帳戶供作款項出入之人頭
      帳戶，必定會先取得帳戶申請人之同意，否則若帳戶申請
      人辦理掛失止付，被害人所匯入之款項即遭凍結無法提領
      ，而帳戶申請人反可輕易藉由辦理補發存摺、變更印鑑及
      密碼，將款項提領一空，詐欺取財集團成員精心策劃詐騙
      之成果將因存簿來源取得之不可靠性，無法順利領得詐欺
      款項，而導致心血功虧一簣，犯罪集團當無甘冒此風險之
      理，足見被告上開所辯，再再與常理有重大違背，顯不足
      採，上開兆豐銀行東臺中分行帳戶資料，顯係被告交付予
      他人使用無疑。(5)另現今社會上利用人頭帳戶詐欺取財以
      逃避查緝之犯案方式層出不窮，經媒體廣為報導，已成眾
      所週知之事，被告自無例外，而被告雖可能無法確知該犯
      罪集團成員將如何利用其存摺，然其應可預見刻意使用他
      人存摺者，必作非法之途，詐欺取財當然是其中最有可能
      之事，卻仍將該存摺等物交給該犯罪集團之成員，且其帳
      戶果然被用為詐欺取財之工具，其容任他人利用其帳戶詐
      欺取財之行為，已符合預見其發生而其發生並不違背其本
      意之間接故意（不確定故意）之情形。
（三）綜上所述，本件事證明確，被告上開幫助詐欺取財犯行，
      堪以認定。
三、查被告提供其所申辦之兆豐銀行東臺中分行帳戶供詐欺集團
    成員作為詐欺取財所用，係基於幫助他人詐欺取財之不確定
    故意，且所為屬詐欺取財罪構成要件以外之行為，核其所為
    係犯刑法第三十條第一項前段及同法第三百三十九條第一項
    之幫助詐欺取財罪。被告以一幫助行為，同時幫助詐欺集團
    成員對被害人乙○○、丙○○為詐欺取財犯行，係以一行為
    而觸犯構成要件相同之數罪名，為同種想像競合犯，應依刑
    法第五十五條前段之規定以一罪處斷。被告幫助詐欺集團成
    員犯詐欺取財罪，為從犯，應依刑法第三十條第二項之規定
    ，按正犯之刑度，減輕其刑。爰審酌被告提供銀行帳戶供他
    人非法使用，使詐欺集團之成員易於得手，助長詐欺之犯罪
    風氣，嚴重危害社會治安，然其本身未實際參與本件詐欺取
    財之犯行，責難性較小，暨被告於本院審理時猶矢口否認犯
    行，毫無悔意之犯罪後態度等一切情狀，量處如主文所示之
    刑，並依刑法第四十一條第一項前段，諭知易科罰金之折算
    標準，以資懲儆。
據上論斷，依刑事訴訟法第二百九十九條第一項前段，刑法第三
百三十九條第一項、第五十五條前段、第三十條第一項前段、第
二項、第四十一條第一項前段，刑法施行法第一條之一第一項、
第二項前段，判決如主文。
中    華    民    國    97    年    8     月    26    日
                  刑事第十庭    審判長法  官  賴妙雲
                                      法  官  黃家慧
                                      法  官  黃炫中
以上正本證明與原本無異。
如不服本判決，應於判決送達後十日內，向本院提出上訴狀，上
訴於臺灣高等法院臺中分院（須附繕本）。
                                      書記官  黃珮華
中    華    民    國    97    年    8     月    26    日


司法院資訊處製作；財團法人民間司法改革基金會備份。
